臺灣板橋地方法院民事判決　　　　　　　100年度婚字第66號
原　　　告　楊清炳
被　　　告　潘阿梅
上列當事人間請求離婚事件，本院民國100 年3 月7 日言詞辯論
終結，茲判決如下：
    主      文
准原告與被告離婚。
訴訟費用由被告負擔。
    事實及理由
一、原告主張：兩造為夫妻，現婚姻關係存續中，惟兩造相處不
    睦，原告前曾多次訴請離婚，嗣因被告於89年11月10日書立
    悔過書，原告原諒被告而將前開離婚訴訟撤回，被告此後不
    願與原告行房。最近原告因記憶力衰退，經診斷疑似失智症
    ，被告仍對原告不理不睬，原告要求被告記時間提醒原告起
    床，被告並未理會，原告離家在外，醫生說可能會迷路，原
    告到過板橋車站，發生無法回家的情況，被告也不曾要求原
    告回家，也不帶原告去看醫生。兩造分房十多年，自七、八
    年前開始，原告住在地下室，被告住一樓，原告偶爾才到一
    樓拿取物品，婚姻有名無實，原告不堪被告同居之虐待，兩
    造婚姻已生無法回復之重大破綻，爰依民法第1052條第1項
    第3 款及同條第2 項規定，請求擇一判決准予離婚。並聲明
    ：如主文所示。
二、被告方面：兩造共同住所是在南雅東路，被告每日都會返家
    ，原告則是視其心情決定是否返家，兩造分房，各有各的房
    間，偶爾才睡在一起。原告所提89年11月10日悔過書，乃因
    被告要求原告撤回離婚訴訟，原告希望聲請人簽立悔過書保
    證，原告才照著寫。原告似乎罹患健忘症，最近常常擾亂被
    告，被告受不了，且因房屋整修，原告搬到地下室，最近一
    、二年遂離家在外，兩造分居期間沒有原告所稱那麼久．被
    告及小孩也都有勸原告返家，原告都不肯，原告偶有返家，
    被告也會煮稀飯給原告吃，但是原告沒有要求被告攜其去看
    病，原告沒講，被告就沒問。並聲明：駁回原告之訴。
三、查兩造為夫妻，現婚姻關係存續中，有原告提出兩造戶籍謄
    本為證。另原告主張其前曾多次訴請離婚，嗣因被告於89年
    11月10日書立悔過書，原告原諒被告而將前開離婚訴訟撤回
    ，惟被告迄今十多年不願與原告行房，且最近原告認為記憶
    力衰退，經診斷疑似失智症，被告仍對原告不理不睬，近年
    來原告住在地下室，被告住一樓，原告偶爾才到一樓拿取物
    品，兩造婚姻有名無實等情，業據原告提出診斷證明書影本
    1 件為證，本院依職權調取93年度家調1624號、94年度家調
    字第2282號卷宗核閱其內所附被告於89年11月10日書立之悔
    過書影本1 紙無訛，且參以被告自承：兩造分房，各有各的
    房間，且近年來被告住一樓，原告住地下室，被告曾於89年
    11 月10 日書立悔過書，最近原告表示伊疑似健忘症，惟原
    告未要求被告帶其就醫，原告沒講，被告就沒問等語。由是
    觀之，原告因記憶力衰退，經診斷疑似失智症，被告未付諸
    關心，未帶其就醫，更容任原告獨自在外，再參酌原告多次
    訴請離婚，案雖經撤回，兩造溝通相處仍未改善，仍各持己
    見，未能理性溝通獲得解決之道，對於維繫婚姻及夫妻感情
    之作為均未具體讓步，且兩造長期分房，現原告住一樓、被
    告住地下室，其間雙方也無善意溝通互動、關心，足見兩造
    已無夫妻情分，婚姻有名無實，從而，原告主張兩造婚姻發
    生嚴重破綻，無法繼續維持等情，已可堪信為真實。
四、按民法第1052條第2項前段規定：「有前項以外之重大事由
    ，難以維持婚姻者，夫妻之一方得請求離婚。」，其目的在
    使夫妻請求裁判離婚之事由較富彈性。又婚姻係以夫妻之共
    同生活為目的（民法第1001條規定），配偶應互相協力保持
    其共同生活之圓滿及幸福。查兩造婚後，對於家庭事務及維
    繫婚姻及夫妻感情之事，均各持己見，未能理性溝通獲得解
    決之道，原告認為被告不關心伊，被告對此亦未表示付出改
    善，對於維繫婚姻之態度消極，加上兩造長期分房、現又分
    住一樓、地下室，其間雙方也無善意溝通互動、關心，兩造
    已無夫妻情分可言，婚姻有名無實，婚姻發生嚴重破綻，無
    法繼續維持等情，已如前理由所認，依該婚姻乃一男一女之
    兩性結合，以組織家庭，共同生活為目的，本院認兩造間感
    情因已嚴重破壞，難再為共同生活，其二人相互協力保持夫
    妻共同生活之圓滿、安全及幸福之基礎既不復存在，渠等婚
    姻所生之破綻亦無回復之希望，其情形已構成難以維持婚姻
    之重大事由，此重大事由於客觀及主觀上均足認為已達難以
    維持婚姻之情形，本院衡之夫妻雙方就該婚姻破綻之發生、
    擴大，而達難以回復之可能，其兩造均有其與因之歸責性，
    二人均難辭其咎，可歸責比例不分軒輊，故依上開法條規定
    之說明，雙方均得請求判決離婚。是原告據此訴請判決離婚
    ，於法無不合，應予准許。
五、訴訟費用裁判之依據：民事訴訟法第78條。
中    華    民    國    100   年    3     月    25    日
                  家事法庭  法  官  劉大衛
以上為正本係照原本作成
如對本判決上訴，須於判決送達後廿日內向本院提出上訴狀。
中    華    民    國    100   年    3     月    25    日
                            書記官  高玉彬